【裁判字號】    92,易,1338
【裁判日期】    920627
【裁判案由】    竊盜
【裁判全文】
臺灣高雄地方法院刑事判決              九十二年度易字第一三三八號
    公  訴  人  臺灣高雄地方法院檢察署檢察官
    被      告  乙○○
右列被告因竊盜案件，經檢察官聲請逕以簡易判決處刑（九十二年度偵字第三九０二
號），本院高雄簡易庭認不宜適用簡易程序，改依通常程序審理，本院判決如左：
    主  文
乙○○竊盜，處拘役肆拾日，如易科罰金以佰元折算壹日。
    事  實
一、曾金水前八十六年間曾因犯贓物罪，經本院八十六年度易字第八一八號判決，於
    八十六年二月十一日判處有期徒刑四月，緩刑二年確定，猶不知警惕；緣乙○○
    經核准許可欲在其所有之高雄縣茂林鄉○○段第一三七六地號土地興建農產品加
    工室，需用若干砂石奠基，但因需用砂石數量不多，又地處偏僻，曾金水恐一般
    砂石業者不願載送販賣，竟意圖為自己不法所有，於九十二年二月十四日八時許
    ，乙○○駕駛自己所有之車號Ｅ八－二一四０五號自用小貨車（公訴書誤繕為Ｅ
    八－九六三六號），其上載送乙○○剛買來做為興建上開加工室基地工程之三菱
    牌ＭＳＯ７０型挖土機一部，前往高雄縣茂林鄉○○段第一三八八號地號土地，
    濁口溪河堤處（即在茂林吊橋下遊約五十公尺處），屬於尚未經公告為河川行水
    區，由經濟部水利署第七河川局管理之公有土地上，以上揭挖土機挖掘竊取河川
    砂石約四立方公尺，再以上開小貨車載送至乙○○所有之茂林段第一三七六地號
    土地上放置。旋於當日十時三十分許，經鄰地所有人施瑞娥發線乙○○盜取土石
    報警查獲（至現場扣到交乙○○保管之自用小貨車及挖土機，本院不另宣告沒收
    ）。
二、案經高雄縣警察局六龜分局移送台灣高雄地方法院檢察署檢察官偵查起訴。
    理  由
一、訊據被告乙○○因坦承有於右揭時、地以上開挖土機挖取上址茂林段第一三八八
    地號上土石之事實不諱，但矢口否認有竊盜之不法所有意圖，辯稱：我挖取之砂
    石係前次賀伯颱風溢流在河岸旁邊之砂土，我以為是無主物等語。惟查：
    (一)右開事實業據証人施瑞娥於警訊中証述甚詳，被告亦自承有挖取砂石之行為事
      實，又蒐証照片八張、高雄縣警察局六龜分局扣押筆錄，扣押物品目錄表各紙
      附卷可佐；而被告挖取土石，位在告訴人施瑞娥所有之前揭茂林段第一三八八
      地號土地上，復有地籍圖謄本可按。被告既然明知所挖取土石之位置，非屬自
      己所有土地上，主觀上顯然有不法所有意圖甚顯，被告辯稱無竊盜之故意，應
      無足採。
    (二)次查，上開挖取土石處坐落濁口溪河岸茂林吊橋下游五十公尺處，係屬經濟部
      水利署第七河川局管理之河岸公有土地，有該第七河川局製繪之現場圖及高屏
      溪流域管理委員會違規案件現場紀錄附警卷足按；該地區雖尚未經公告為河川
      行水線（即不屬於水利法第七十八條所稱之「行水區」），但其開採土石仍需
      依經濟部頒布之「河川管理辦法」第五十一條規定辦理申請，此據該第七河川
      局承辦之駐衛警甲○○陳述甚明，有該員與本院之公務聯繫電話紀錄乙件附卷
      可稽。被告未經申請許可，擅自在公有土地挖取土石，即屬竊盜行為應無可疑
      。
    綜上所述，本件事証已臻明確，被告犯行洵堪認定。
二、核被告乙○○所為，係犯刑法第三百二十條第一項之竊盜罪。審酌被告之品性經
    歷（曾有贓物前科，甫經緩刑期滿，此有被告之全國刑案資料查証紀錄表可按，
    猶不知謹慎），其因需用之砂土數量不多，貪圖一時便利偶發觸法之犯罪動機，
    所竊盜之數量約僅四立方公尺價值甚廉（被告稱現值不逾台幣一千元），犯罪情
    節輕微及被告雖承認事實但仍否認罪責之犯後態度等一切情狀，爰量處如主文所
    示之刑，並諭知易科罰金折算標準，以示薄誡。
三、至於公訴人併請宣告沒收查獲之上開自用小貨車及挖土機一節（現由被告保管）
    。依刑法第三十八條第一項第二款規定，固非無據；惟按刑法關於沒收之規定，
    除違禁物必須沒收外，其餘均採得科主義，是法院對於供犯罪所用之物，沒收與
    否，有自由裁量權，最高法院著有十九年度上字第一六五一號判例意旨可參。本
    院審認被告之犯罪動機、行為情節、所生損害等情狀，認所犯本件竊取四立方公
    尺土石之犯罪情節輕微，但被告所有之上開小貨車及挖土機價格不菲（現值在十
    數萬元），且係因一時便利兼供挖取載運砂石之用，非專供犯罪所用，茍併予宣
    告沒收，有違比例原則，反失衡平，爰不另宣告沒收，附予敘明。
據上論斷，應依刑事訴訟法第二百九十九條第一項前段、刑法第三百二十條第一項、
第四十一條第一項前段、罰金罰鍰提高標準條例第一條前段、第二條，判決如主文。
本案經檢察官葉芳秀到庭執行職務。
中    華    民    國    九十二    年       六     月        二十七    日
                                  臺灣高雄地方法院刑事第五庭
                                      法  官  朱  盈  吉
右正本證明與原本無異。
如不服本判決，應於判決送達後十日內，向本院提出上訴狀。
                                      書記官  吳  金  霞
中    華    民    國    九十二    年       七       月        七        日


司法院資訊處製作；財團法人民間司法改革基金會備份。
